臺灣臺北地方法院刑事判決　　　　　　　　　　　　　九十一年度訴字第四四號
　　公　訴　人　臺灣臺北地方法院檢察署檢察官
　　被　　　告　甲○○
　　選任辯護人　張世柱律師
右列被告因違反證券交易法案件，經檢察官提起公訴（九十年度偵字第九０四七號）
，本院判決如左：
    主      文
甲○○違反非證券商不得經營證券業務之規定，處有期徒刑伍月，如易科罰金，以參
佰元折算壹日。
    事      實
一、甲○○非證券商，且未經主管機關特許及發給特許證照，依法不得經營證券業務
    ，竟自民國八十九年二月間某日起至八十九年年底某日止，在臺北市○○○路○
    段四十二號十三樓以「洋洪國際股份有限公司」（下稱洋洪公司）名義擅自經營
    證券買賣業務，其方式為僱用不知情之丁○○（更名前為羅淑君）、趙丹弘等人
    ，向不特定之人招攬購買尚未上市已公開發行之中華電信股份有限公司（下稱中
    華電信）員工配發之股票，當不特定人有意購買洋洪公司販賣之中華電信股票時
    ，甲○○先指示業務人員丁○○、趙丹弘告知客戶以每一千股新台幣（下同）十
    萬五千元至十四萬五千元之代價匯款至甲○○在中國信託商業銀行開設之洋洪公
    司第000000000000號帳戶內，甲○○即以每一千股九萬餘元至十四
    萬元不等之價格向唐崇榮（另案偵辦）購買中華電信股票，因中華電信股票俟八
    十九年十月始上市，甲○○即與唐崇榮約定，由唐崇榮先交付股權轉讓過戶申請
    書、股票申購契約書、受讓書、授信憑證等文件以便轉交購買之客戶作為憑據，
    待中華電信股票上市後唐崇榮再交付中華電信股票予甲○○為客戶辦理過戶手續
    並交付股票，洋洪公司再以每一千股十萬五千元至十四萬五千元之價格轉售客戶
    ，從中抽取數千至一萬餘元不等之傭金（傭金再與丁○○等業務人員平分），而
    從事證券買賣業務。詎乙○○於八十九年六月二十二日經羅冢芸之介紹，以每一
    千股十四萬五千元之代價向洋洪公司購買二千股中華電信股票，並依羅冢芸之指
    示，於同日將二十九萬元匯入洋洪公司前揭帳戶內，嗣於八十九年十月二十七日
    中華電信股票上市後，屢經乙○○要求，洋洪公司因唐崇榮遲未交付乙○○中華
    電信股票，乙○○、甲○○始知唐崇榮所交付之前揭文件均屬偽造之物。
二、案經臺北市政府警察局大安分局報請臺灣臺北地方法院檢察署檢察官偵查起訴。
    理  由
一、訊據被告甲○○對於右揭事實坦承不諱，核與證人乙○○、丁○○、趙丹弘、范
    崑達證述情節相符，並有匯款單五件、經濟部公司執照二件、臺北市政府營利事
    業登記證一件、客戶名單二件及偽造之股權轉讓過戶申請書三件、股票申購契約
    書五件、授信憑證四件、受讓書三件等影本在卷可憑，足徵被告之自白與事實相
    符。本件事證明確，被告犯行，洵堪認定。
二、核被告所為，係犯證券交易法第四十四條第一項後段之罪，應依同法第一百七十
    五條規定處罰。證券交易法雖於八十九年七月十九日修正公布，惟本件被告行為
    終了時為八十九年底，自應適用修正後之新法，附此說明。被告雖前後多次仲介
    未上市之中華電信股票買賣，係本於同一方式之營業行為繼續進行，究其行為之
    本質，應均包括於一個從事證券買賣業務範疇，而屬繼續犯性質，況證券交易法
    第四十四條第一項後段該條之罪及第一百七十五條，本質上應係包括一罪，是其
    數次仲介買賣之行為，應僅論以一罪。被告僱請不知情之丁○○、趙丹弘等人販
    賣股票之違法證券交易法行為，屬間接正犯。爰審酌被告素行、犯罪動機、目的
    係貪利圖便，未經主管機關核准擅自經營證券業務，影響國家對於證券交易秩序
    之管理，告訴人乙○○所受損害為二十九萬元，犯罪所得利益、犯罪後雖坦承犯
    行，惟迄今仍未與告訴人乙○○達成民事和解等一切情狀，量處如主文所示之刑
    ，並諭知易科罰金之折算標準。又被告犯罪後刑法第四十一條業經立法院於九十
    年一月十日修正公布，於同年一月十二日生效，將易科罰金之適用範圍擴大為「
    最重本刑五年以下有期徒刑之罪，而受六月以下有期徒刑或拘役之宣告」規定，
    雖本案被告所犯罪名依修正前刑法四十一條規定，本得易科罰金，惟該法條既修
    正如上，仍屬法律變更，依刑法第二條第一項前段之規定，應適用修正後之規定
    。他人偽造之股權轉讓過戶申請書三件、股票申購契約書五件、授信憑證四件、
    受讓書三件，雖係被告犯罪所用之物，惟不屬其所有，業據其供明在卷，本院無
    從諭知沒收，併予說明。
三、公訴意旨另以：被告甲○○為洋洪公司負責人，明知洋洪公司登記營業項目並無
    仲介及證券買賣業務（公司法第十五條第三項處罰規定已廢止），竟與禾伸棠企
    業股份有限公司（下稱禾伸堂企業公司）董事長唐崇榮共同基於意圖為自己不法
    所有之犯意聯絡，於八十九年間利用不知情之洋洪公司副理丁○○向告訴人乙○○佯稱「甲○○係禾伸堂企業公司董事長之代理人，販售中華電信股票轉讓書，
    每一千股十四萬五千元，並於中華電信股票上市後，依約辦理過戶。」等語，且
    交付乙○○偽造之受讓書、股權轉讓過戶申請書、股票申購契約書等文件，足生
    損害於中華電信，並交付禾伸堂企業公司之經濟部公司執照影本，致告訴人乙○○信以為真，而陷於錯誤，認購二千股，旋於八十九年六月二十二日匯款二十九
    萬元致前揭洋洪公司帳戶內，取得中華電信授信憑證一紙，詎至八十九年十月二
    十七日中華電信股票上市後，洋洪公司仍遲未交付中華電信股票，告訴人乙○○
    始知受騙，被告甲○○詐得股價百分之十即二萬九千元之傭金，餘款歸唐崇榮所
    得，共同經營公司登記範圍以外之代客買賣股票業務，因認被告此部分涉犯刑法
    第三百三十九條第一項詐欺取得罪嫌及同法第二百十條之偽造私文書罪嫌。按刑
    事訴訟法上所謂認定犯罪事實之證據，係指足以認定被告確有犯罪行為之積極證
    據而言，該項證據自須適合於被告犯罪事實之認定，始得採為斷罪資料；如未發
    現相當證據，或證據不足以證明，自不能以推測或擬制之方法，以為裁判之基礎
    ，又刑法第三百三十九條第一項詐欺罪之成立，以意圖為自己或第三人不法所有
    ，以詐術使人將本人或第三人之物交付為要件，所謂以詐術使人交付，必須被詐
    欺人因其詐術而陷於錯誤，若其所用之方法，不能認為詐術，亦不致使人陷於錯
    誤，即不構成該罪，最高法院二十九年上字第三一０五號、四十年台上字第八十
    六號、四十六年台上字第二六０號分別著有判例可資參照。本件公訴人認被告涉
    有詐欺取財及偽造私文書犯行，係以附卷之股權轉讓過戶申請書三件、股票申購
    契約書五件、授信憑證四件、受讓書三件等文件均屬偽造，再告訴人係因與其接
    洽之業務人員即證人丁○○於交易過程中以被告及洋洪公司職員為知道內幕者自
    居，一再強調係禾伸堂老闆與中華電信之私人交易，基於信任朋友及朋友之朋友
    始購買中華電信股票，又被告於收受告訴人乙○○之匯款後，迄八十九年十月二
    十七日中華電信股票上市，並未依約定交付告訴人乙○○中華電信股票等情為其
    主要論據。惟訊據被告堅詞否認有何公訴人所指詐欺取財及偽造私文書犯行，辯
    稱：「伊確實經營洋洪公司買賣中華電信股條，伊在客戶匯款訂購後，才向唐崇
    榮購買中華電信股條轉賣客戶，每一千股從中賺取數千至一萬餘元之傭金，再與
    丁○○等業務人員平分傭金，伊不知唐崇榮所交付股權轉讓過戶申請書、股票申
    購契約書、受讓書、授信憑證等文件偽造，否則伊不會自己亦購買多張中華電信
    股條，並干冒風險詐騙客戶，卻僅從中賺取數千元之傭金，丁○○在與乙○○推
    銷過程對乙○○所言伊不知情，亦與伊無關，伊洵無詐欺、偽造私文書犯行。」
    等語。訊之告訴人乙○○自承本件其係因與其接洽之業務人員即證人丁○○於交
    易過程中以被告及洋洪公司職員為知道內幕者自居，一再強調中華電信股條係禾
    伸堂老闆與中華電信之私人交易，基於信任朋友及朋友之朋友，始購買二千股中
    華電信股票等語（詳本院九十一年十月十五日審判筆錄），顯見告訴人與洪洋公
    司交易過程，均係與證人丁○○聯繫，被告本人從未親自向告訴人表示被告及洋
    洪公司職員知道內幕，一再強調中華電信股條係禾伸堂老闆與中華電信之私人交
    易，告訴人係基於信任朋友及朋友之朋友即證人丁○○，及本身對未上市之中華
    電信股條當時行情及個人投資理財判斷所為之決定，難認被告有何施以詐術致告
    訴人陷於錯誤之行為。再證人丁○○證稱洋洪公司係賺取買賣之差價，中華電信
    股條買賣，本身即存有風險，上開附卷之股權轉讓過戶申請書三件、股票申購契
    約書五件、授信憑證四件、受讓書三件等偽造之文件據被告陳述係自唐崇榮處取
    得，其亦看過唐崇榮等語（詳偵卷第七頁、第八頁、第六十八頁背面及本院九十
    一年五月十六日、同年九月五日訊問筆錄），證人丙○○證稱其於八十九年任職
    洋洪公司期間亦以其母名義以每一千股十一萬元代價購買二千股中華電信股條，
    交易過程係客戶先匯款至前揭洋洪公司帳戶，由被告匯款給上手，向上手取得股
    條寄到公司後，再交付客戶，據被告曾說過其本身亦購買中華電信股條，當時其
    並未懷疑過，但不放心，後來以每千股十萬元價格退還洋洪公司等語（詳本院九
    十一年九月二十四日訊問筆錄），證人范崑達證稱其聽說被告在買賣中華信電股
    票轉讓書，之前認識，被告亦從事此項業務，就找被告購買，上市之後其與亦購
    買中華電信股條之友人想轉換為股票，聯絡被告，被告說其上游避不見面，後來
    報紙上登出來的人就是被告當初銀我說的那個上游，被告應該沒有騙我們，我相
    信當時有上游存在，因為以被告的能力，這種行為做不出來等語（詳本院九十一
    年八月九日訊問筆錄），衡諸告訴人乙○○係大學畢業，有相當智識能力及社會
    經驗，證人丁○○係專科畢業，且亦從事未上市股票仲介買賣，均未能查悉附卷
    之股權轉讓過戶申請書三件、股票申購契約書五件、授信憑證四件、受讓書三件
    等文件無中華電信等之公司章，皆屬偽造乙節，被告雖亦從事未上市股票仲介買
    賣，係高中畢業，其查悉前揭文件係偽造之辨識能力不一定較告訴人乙○○及證
    人丁○○二人高明，被告本人與證人丁○○均賺取每筆交易約交易金額百分之五
    上下即數千元之傭金，如被告知悉唐崇榮交付之前揭文件為偽造，理當不致本身
    亦購買多張中華電信股條，又干冒風險詐騙客戶，卻僅從中賺取數千元之傭金，
    況雖前揭附卷之股權轉讓過戶申請書三件、股票申購契約書五件、授信憑證四件
    、受讓書三件等文件均屬偽造，惟並無證據證明係被告與唐崇榮共同偽造，故被
    告所辯其亦不知前揭中華電信股條為偽造乙節，應堪採信。綜上所述，被告既不
    知前揭中華電信股條為偽造，又未施以詐術，且告訴人係基於信任朋友及本身對
    未上市之中華電信股條當時行情及個人投資理財判斷所為之決定而購買中華電信
    股條，自難認被告有何公訴人所指施以詐術致告訴人陷於錯誤之詐欺行為及偽造
    私文書行為。此外，復查無其他積極證據足資認定被告有何詐欺取財及偽造私文
    書犯行，本應就此部分為無罪之諭知，惟公訴意旨認此部分犯嫌與前揭論罪科刑
    之部分，有牽連犯之裁判上一罪關係，爰均不另為無罪之諭知，附此敘明。
據上論斷，應依刑事訴訴法第二百九十九條第一項前段，證券交易法第一百七十五條
、刑法第十一條前段、第二條第一項前段、第四十一條第一項前段，罰金罰鍰提高標
準條例第二條，判決如主文。
本案經檢察官俞秀端到庭執行職務。
中      華      民      國      九十一    年      十    月    二十九    日
                                          臺灣臺北地方法院刑事第六庭
                                              法  官    黃  雅  芬
右正本證明與原本無異。
如不服本判決，應於判決送達後十日內，向本院提出上訴狀。
                                              書記官    楊  麗  娟
中      華      民      國      九十一    年      十    月      三十    日
附錄本案論罪科刑法條：
證券交易法第四十四條第一項
證券商須經主管機關之許可及發給許可證照，方得營業；非證券商不得經營證券業務
。
證券交易法第一百七十五條
違反第十八條第一項、第二十二條、第四十三條第一項、第四十三條之一第二項、第
四十四條第一項至第三項、第六十條第一項、第六十二條第一項、第九十三條、第九
十六條至第九十八條、第一百十六條、第一百二十條或第一百六十條之規定者，處二
年以下有期徒刑、拘役或科或併科新台幣一百八十萬元以下罰金。
